臺灣高等法院臺中分院刑事判決　　　　100年度上易字第542號
　　　　　　　　　　　　　　　　　　100年度上易字第548號
上　訴　人
即　被　告　游文宏
上列上訴人因竊盜案件，不服臺灣彰化地方法院99年度易字第
1086號中華民國100年2月1日第一審判決（起訴案號：台灣彰化
地方法院檢察署99年度偵字第9479號），提起上訴，本院判決如
下：
下：
    主  文
原判決關於游文宏竊盜（即原判決事實欄一、（一）部份）撤銷
。
游文宏竊盜，累犯，處有期徒刑參月，如易科罰金，以新台幣壹
仟元折算壹日。
其他上訴駁回。
游文宏第二項撤銷改判部分所處之刑與上訴駁回部分所處之刑，
主刑部份應執行有期徒壹年，如易科罰金，以新台幣壹仟元折算
壹日。
    事  實
一、游文宏有多次竊盜前科，最後於96年間，犯竊盜罪，經臺灣
    雲林地方法院以96年度易字第222號判決判處有期徒刑6 月
    、6月，定應執行有期徒刑10月確定，嗣均經裁定減為有期
    徒刑3月，定應執行有期徒刑5月，甫於98年3月2日縮刑期滿
    視為執行完畢。詎猶不知悔改，竟基於意圖為自己不法所有
    之犯意，而為以下之竊盜犯行：（一）於99年7月17日下午2
    時許，騎乘其向某路人臨時借得之車牌號碼不詳之機車，前
    往彰化縣和美鎮○○里○○路319號施立偉住宅，趁無人在
    場且大門並未上鎖之際，進入屋內（侵入住宅部份未據告訴
    ），徒手搬運竊取重約35公斤之銅廢料一包而得手（價值約
    5250元）；（二）於99年7月20日上午10時許，在彰化縣和
    美鎮○○路○段536巷之某農田產業道路上，以自備之鑰匙1
    支，竊取洪春美所有之車牌號碼YHC-393號重型機車而得手
    ；（三）又於99年8月18日下午2時許，透過不知情之徐淑芳
    而借得不知情之吳萌殷所保管使用之車牌號碼YGV-471號重
    型機車，並商請不知情之林旼閬（其涉嫌竊盜罪部分，業經
    臺灣彰化地方法院檢察署檢察官為不起訴處分確定）騎乘上
    開機車搭載其外出，隨即在彰化縣秀水鄉○○村○○路112
    巷6弄16號旁下車，繼而以其所有之自備鑰匙一支，竊取吳
    正謙所有之車牌號碼KUW-335號重型機車得手。嗣（一）經
    警根據位於彰化縣和美鎮○○里○○路319號附近之監視錄
    影畫面，而循線查悉如犯罪事實一（一）所示之犯行；（二
    ）經警於同日下午3時20分許，在彰化縣和美鎮○○里○○
    路176巷47號前，尋獲由游文宏所騎乘之上開重型機車，並
    扣得為犯罪事實一（二）所示犯行使用之上開鑰匙1支，始
    循線查悉上情；（三）經警調閱路口監視器畫面，始循線查
    悉如犯罪事實一（三）所示之犯行。
二、案經彰化縣警察局鹿港、和美分局報請臺灣彰化地方法院檢
    察署檢察官偵查起訴。
    理  由
一、上揭犯罪事實，業據上訴人即被告（下簡稱被告）游文宏坦
    承不諱，核與證人徐淑芬、吳萌殷、吳益誠及證人即被害人
    吳正謙、洪春美、施立偉於警詢時所證述之情節相符且經證
    人林旼閬於警詢、偵訊中證述屬實，且有失車案件基本資料
    詳細畫面1件、彰化縣警察局車輛尋獲電腦輸入單2紙、監視
    錄影器翻拍照片9張、現場照片5張、贓物認領保管單2紙、
    彰化縣警察局車輛協尋電腦輸入單各1份等在卷可稽，復有
    扣案之鑰匙1支可資佐證，足見被告之自白與事實相符。本
    件事證明確，被告上開竊盜犯行均堪認定。
二、被告上訴意旨略以伊在彰化縣和美鎮○○里○○路319號施
    立偉住處竊取銅廢料一包之犯罪事實，有符合自首之規定，
    原審未依自首規定予以減刑，核有不當云云。惟刑法第62條
    對於未發覺之罪自首而受裁判者，得減輕其刑之規定，以對
    於未發覺之罪投案而受裁判為要件，如案已發覺，則被告縱
    有投案陳述自己犯罪之事實，亦祇可謂為自白，不能認為自
    首。又刑法第六十二條所謂「發覺」，固非以有偵查犯罪權
    之機關或人員確知其人犯罪無誤為必要，苟有確切之根據得
    為合理之可疑者，而於對其發生嫌疑時，即得謂為已發覺（
    最高法院26年上字第484號、72年台上字第641號判例參照）
    。經查證人即本件被告游文宏竊盜案之承辦人程文哲於本院
    具結證稱：本件是被害人施立偉報案稱他的廢銅被竊，我們
    調閱監視錄影帶，我們看到有游文宏的畫面，他是我們派出
    所轄內的治安人口，我們派出所的人都認識他，已經開始懷
    疑游文宏就是犯罪人。找到游文宏人之後，他坦承廢銅就是
    他拿的沒錯等語，足證本件承辦員警已有確切之根據（監視
    錄影）得為合理被告為可疑行竊者，而於對其發生嫌疑，即
    得已發覺犯罪，是被告於員警訊問時陳述自己犯罪之事實，
    亦祇可謂為自白，不能認為自首，所辯伊係自首，可以獲得
    減刑云云，核不可採。
三、按行為後法律有變更者，適用行為時之法律，但行為後之法
    律有利於行為人者，適用最有利於行為人之法律，現行刑法
    第2條第1項定有明文。查刑法第321條第1項第1款之加重竊
    盜罪修正前以「於夜間侵入住宅或有人居住之建築物竊盜」
    為其構成要件，嗣於100年1月26日經總統以華總一義字第
    1000 0015561號令修正公布，並自100年1月28日施行同條項
    修正為以「侵入住宅或有人居住之建築物竊盜」為構成要件
    ，即日間侵入住宅竊盜修正前不構成加重竊盜罪，僅適用刑
    法第320條第1項之規定之普通竊盜罪，但修正後即應適用刑
    法第321條第1項第1款之侵入住宅竊盜罪之規定，經比較新
    舊法結果，以被告行為時之刑法對於被告較為有利，自應適
    用修正前刑法第320條第1項之普通竊盜罪論處。
四、核被告就犯罪事實欄一（一）部份係犯修正前刑法第320 條
    第1項之竊盜罪。被告就犯罪事實欄一（二）至（三）所為
    ，均係犯刑法第320條第1項之竊盜罪。被告所犯上開各次之
    竊盜犯行間，犯意各別，行為不同，應與分論併罰。查被告
    有多次竊盜前科，最後於96年間，犯竊盜罪，經臺灣雲林地
    方法院以96年度易字第222號判決判處有期徒刑6月、6月，
    定應執行有期徒刑10月確定，嗣均經裁定減為有期徒刑3月
    ，定應執行有期徒刑5月，甫於98年3月2日縮刑期滿視為執
    行完畢，5年以內再犯本件有期徒刑以上之罪，為累犯，均
    應依法加重其刑。
五、原審認被告犯罪事實欄一（一）部份事證明確，予以論罪科
    刑，固非無見，惟查被告行為後，日間侵入住宅竊盜法律已
    有修正，應為新舊法之比較，原審未為比較新舊法，尚有未
    洽，被告上訴意旨以伊有自首，未獲減刑云云指摘原判決此
    部份不當固無理由。惟原判決此部份既有上述可議之處，自
    無可維持，應由本院將原判決撤銷改判。爰審酌被告前已有
    多次竊盜之前科，素行非佳，仍竟貪圖利益，不思以自己之
    勞力賺取金錢，竟竊取他人銅廢料，暨審酌被告行竊之次數
    、犯罪之動機、智識程度、犯罪手段、竊取物品之價值、所
    生危害及其犯後坦承不諱等一切情狀，量處如主文第二項所
    示之刑，暨諭知易科罰金之折算標準，至於被告其餘竊盜部
    份，原審以被告罪證明確，量處如原判決主文所示之刑，經
    核認事用法並無不合，量刑亦屬妥適，被告上訴意旨並未指
    出原判決有何不當，核其上訴為無理由，應駁回其上訴。並
    就上訴駁回所處之刑與撤銷改判所處之刑定其應執行刑。
據上論結，應依刑事訴訟法第368條、第369條第1項前段、第364
條、第299條第1項前段、刑法第2條第1項前段、第320條第1項、
第47條第1項、第41條第1項前段、第8項、第51條第5款、刑法施
行法第1條之1第1項、第2項前段判決如主文。
本案經檢察官李月治到庭執行職務。
中    華    民    國   100    年    5     月    26    日
            刑事第六庭    審判長法  官  李  文  雄
                                法  官  陳  如  玲
                                法  官  蔡 王 金 全
上列正本證明與原本無異。
不得上訴。
                                書記官  金  珍  華
中    華    民    國   100    年    5     月    27    日